臺灣高雄地方法院刑事判決　　　　　　　　　　　　　九十年度訴字第二六七五號
　　公　訴　人　臺灣高雄地方法院檢察署檢察官
　　被　　　告　己○○
　　被　　　告　甲○○
　　指定辯護人　本院公設辯護人　戊○○
右列被告因搶奪案件，經檢察官提起公訴（九十年度偵字第一八八七八號），本院判
決如左：
    主  文
己○○、甲○○共同連續意圖為自己不法之所有，而搶奪他人之動產，均處有期徒刑
壹年捌月。
車號ＸＯＶ—七五六號、廠牌︰光陽、引擎號碼︰ＳＡ二○ＥＡ—一二○七三一號重
型機車壹台沒收。
    事  實
一、己○○與甲○○二人因缺款花用，竟共同意圖為自己不法之所有之概括犯意聯絡
    ，即商議二人以騎乘機車方式，先尋找目標後，見被害人不注意而不及防備之際
    由後載之人趁機奪取其財物，由己○○提供並騎乘己有之重型機車車號ＸＯＶ—
    七五六號（廠牌︰光陽、引擎號碼︰ＳＡ二○ＥＡ—一二○七三一號）後載甲○○，先於民國九十年十月三日十八時許，二人騎乘至高雄市○○區○○路與中東
    街口，見丁○○騎乘腳踏車，將皮包放至於車籃內不注意之際，己○○即騎車至
    丁○○車旁後，趁丁○○不注意之際，由甲○○下手奪取該只皮包（內有現金新
    台幣七千餘元、身分證、信用卡、中國國際商業銀行提款卡各一張、及存摺一本
    等物），得手後，即騎乘上開機車，甲○○並以雙腳往後勾著遮蔽車牌號碼迅速
    逃離現場，並取出現金及身分證、提款卡後，將其餘物品丟棄路旁，即前往高雄
    市前鎮區○○○路八十二號之二信銀行所設之提款機前，欲使用丁○○之提款卡
    提領現金，惟因不知密碼而作罷，並將丁○○之身分證與提款卡棄置於提款機旁
    ；復於同年月九日十九時許，以同樣手法由己○○騎乘機車後載甲○○，行經高
    雄市○○區○○路與林森路口，見丙○○徒步行走皮包提在手上不注意之際，便
    從後方接近，亦趁其疏未防備之際，由甲○○搶奪連美水之皮包一只（內有摩托
    羅拉牌之行動電話一支、身分證、駕駛執照、提款卡、信用卡及金融卡等物）後
    ，二人即騎乘機車逃逸，己○○並將前開行動電話留供己用；又於同年月十二日
    十三時十五分許，二人行經高雄市苓雅區○○○街三十九號前，見乙○○步行左
    手持皮包，不注意之際，二人即由後方接近，並由甲○○下手奪取乙○○手中所
    持之皮包（內有現金九十元、身分證、汽、機車駕駛執照、機車行照、健保卡、
    中國信託、台新銀行、世華銀行即遠東商業銀行信用卡、世華銀行、台北銀行、
    大眾銀行金融卡、ＳＯＧＯ簽帳卡、和信電訊ＳＩＭ卡及金手鍊〔約一錢〕一條
    等物）得手後逃逸，並共同持該條金項鍊至高雄市前鎮區○○○路四十九號之「
    千家珍銀樓」變賣得款一千一百二十元。嗣因高雄市政府警察局苓雅分局民權所
    值勤員警於該日即十二日晚間執行便衣防搶勤務，於二十時三十分許騎乘機車巡
    邏，行經高雄市苓雅區○○○街九十號前，發現己○○騎乘機車後載甲○○，由
    甲○○伸手欲搶奪一不詳姓名、年籍婦女手中所提之皮包時，因該名婦女閃身避
    開機車，並大聲呼叫，致未得逞，巡邏員警即緊跟隨於後，於二十一時三十一分
    許，行駛至高雄市○鎮區○○街與瑞興路口時攔下己○○、甲○○二人，自己○○身上查獲丙○○所遭搶之摩托羅拉廠牌之行動電話一支，己○○與甲○○二人
    並帶同警方前往高雄二信分行提款機旁起獲丁○○之證件與提款卡及乙○○之證
    件等物而知前情。
二、案經高雄市政府警察局苓雅分局報請臺灣高雄地方法院檢察署檢察官偵查起訴。
    理  由
一、右揭被告己○○與甲○○二人於前開時、地，二人以上述之分工方式趁被害人騎
    乘機車或行走不注意之際，趁機奪取財物等情，業據被告二人於警、偵訊、檢察
    官聲請羈押本院訊問時及本院調查時均坦承不諱，核與被害人丁○○、丙○○及
    乙○○指述遭搶奪之過程及所遭搶財物之內容相符，復有證人即查獲被告二人之
    巡邏員警王文華亦在庭證述︰伊當天是執行便衣防搶勤務，在行經忠孝路國民市
    場時，及發現被告二人形跡可疑，因被告二人每騎到一個路口都會東張西望，又
    迴轉回來，一直在市場附近繞，伊感覺被告二人是在尋找目標，故就騎乘機車跟
    在被告二人後面，之後，被告二人騎乘至三和市場附近，伊看到坐在後座的被告
    伸出手、將雙腳往後勾住車牌，正要搶奪一名婦女時，因該明婦女正好閃躲車輛
    致被告二人未得逞，至鳳山市○○街口攔下被告二人，且被告二人供出被害人證
    件丟棄地點，所裡員警即前往查扣等語甚明。此外，並有扣押物品附錄、贓物認
    領保管收據各三份在卷足憑，核上說明，被告二人之自白與事實相符，本件事證
    明確被告二人之犯行洵堪認定。
二、被告己○○、甲○○二人均意圖為自己不法之所有，於上揭時、地乘被害人不及
    抗拒，公然掠奪皮包之行為，就前開三次均係犯刑法第三百二十五條第一項之搶
    奪既遂罪，最後一次則係犯行法第三百二十五條第三項、第一項之搶奪未遂罪。
    被告二人就前開搶奪犯行，有犯意連絡及行為分擔，皆為共同正犯，又所為前揭
    三次搶奪既遂及一次搶奪未遂犯行間，時間緊接、方法相同，所犯構成要件相同
    之罪，顯係基於概括犯亦為之，為連續犯，應依刑法第五十六條之規定，應從以
    一重罪之搶奪既遂論，並加重其刑。爰審酌被告二人之素行均不佳，有台灣高等
    法院被告全國前案紀錄表二份在卷可按，且二人均年輕力富，卻不思正途而以施
    不法腕力之方式強取被害人財物，其犯罪動機及方法已屬可議，其行為對社會治
    安影響，及對於被害人所生危害非輕，惟犯後尚知坦承犯行，在庭態度均認良好
    之態度等一切情狀，分別量處如主文所示之刑，以為懲儆。
三、被告二人於行搶時，均係騎乘被告己○○所有之車號ＸＯＶ—七五六號、廠牌︰
    光陽、引擎號碼︰ＳＡ二○ＥＡ—一二○七三一號之重型機車，用以尋找作案目
    標，且得以順利遂行其搶犯行及逃逸，業據被告二人供述甚明，且有車號查詢重
    型機車車籍一紙附卷足憑，足認前開機車為被告己○○所有，並供被告二人犯罪
    所用，應依刑法第三十八條第一項第二款之規定沒收。
四、台灣高雄地方法院檢察署檢察官於九十年十二月二日以雄檢楠唐九○偵一八八七
    八字第八二五九九號移送併辦被告己○○、甲○○二人共同基於為自己不法所有
    之意圖，於九十年六月九日五時三十分許，在高雄市○○區○○里○○○路一六
    三號前，搶奪被害人庚○○之皮包，因認被告二人涉有刑法第三百二十五條之搶
    奪罪嫌，而與本案被告二人被訴搶奪部分具有連續犯之裁判上一罪關係，請求併
    案審理等語。惟查，被害人詹家琪於警詢及本院調查時指稱：伊於九十年六月九
    日五時三十分許，由友人辛○○騎車載伊回家，伊到家門口時已停車正準備下車
    時，左手提著皮包，突然有二名騎機車的人過來由後座的人車手搶伊的皮包，但
    伊本能反應拉回皮包，以致伊所騎乘之機車倒地，搶奪之人所騎乘之機車也滑倒
    ，在拉扯中坐後座的人舉起手握拳作勢要打伊，伊害怕才鬆手，皮包才遭搶走，
    伊能確定，當時搶伊的人是在庭的甲○○等語（見高雄市政府警察局苓雅分局九
    十年十二月三日以（九十）高市警苓分刑字第一九六九一號函所檢附之警卷第五
    頁及其背面，及本院九十一年一月九日訊問筆錄），是據被害人詹家琪所述，顯
    見被告二人本係欲趁被害人不注意而不及抗拒之際奪取被害人之財物，因所搶之
    財物遭被害人之拉扯，而為防護所搶奪而得之贓物，竟以欲毆打之姿脅迫被害人
    就範，和被告二人此部分所為，顯與刑法第三百二十五條第一項搶奪罪之構成要
    件有間，而有違犯同法第三百二十九條及第三百二十八條之準強盜罪之虞，是公
    訴人上開移送併辦部分，且與本案被告二人前揭論罪科刑之搶奪犯行間，因構成
    要件不同，並無連續犯之裁判上一罪關係，本院自無從併案審理，均應退回由檢
    察官另行偵處，附此敘明。
據上論斷，應依刑事訴訟法第二百九十九條第一項前段，刑法第二十八條、第五十六
條、第三百二十五條第一項，判決如主文。
本案經檢察官朱秋菊到庭執行職務。
中      華      民      國    九十一    年      三      月      八      日
                        臺灣高雄地方法院刑事第四庭
                            法    官   程克琳
右正本證明與原本無異。
如不服本判決，應於判決送達後十日內，向本院提出上訴狀。
                             書記官    梁瑜玲
中      華      民      國    九十一    年      三      月      八      日
【附錄本案論罪科刑法條】
刑法第三百二十五條︰
意圖為自己或第三人不法之所有，而搶奪他人之動產者，處六月以上五年以下有期徒
刑。
因而致人於死者，處無期徒刑或七年以上有期徒刑，致重傷者，處三年以上十年以下
有期徒刑。第一項之未遂犯罰之。
